臺灣高雄地方法院民事裁定
109年度消債更字第225號
聲  請  人  陳淑娟  
0000000000000000

代  理  人  吳臺雄律師
上列當事人因消費者債務清理事件聲請更生，本院裁定如下：
    主  文
聲請人陳淑娟自中華民國一百零九年九月二十二日下午四時起開
始更生程序。
命司法事務官進行本件更生程序。
    理  由
一、聲請意旨略以：伊無力清償債務，曾於民國109年5月1日向
    本院聲請調解債務清償方案，惟調解不成立。又伊未經法院
    裁定開始清算程序或宣告破產，爰聲請更生等語。
二、按債務人不能清償債務或有不能清償之虞者，得依本條例所
    定更生或清算程序，清理其債務。債務人無擔保或無優先權
    之本金及利息債務總額未逾新臺幣（下同）12,000,000元者
    ，於法院裁定開始清算程序或宣告破產前，得向法院聲請更
    生。法院開始更生程序之裁定，應載明其年、月、日、時，
    並即時發生效力。法院裁定開始更生或清算程序後，得命司
    法事務官進行更生或清算程序，必要時得選任律師、會計師
    或其他適當之自然人或法人一人為監督人或管理人。消費者
    債務清理條例（下稱消債條例）第3條、第42條第1項、第45
    條第1項及第16條第1項分別定有明文。
三、經查：
  ㈠聲請人前於109年5月1日向本院聲請調解債務清償方案，經本
    院109年度司消債調字第249號受理，於同年5月25日調解不
    成立，聲請人並於同日以言詞聲請更生等情，業經本院調閱
    上開調解卷宗核閱無訛，並有調解程序筆錄可參（見司消債
    調卷第105頁），是以依消費者債務清理條例施行細則第44
    條之3規定，聲請人於前置調解不成立後聲請更生，應屬合
    法。
  ㈡次查，聲請人於107年及108年度申報所得均為0元，然其自陳
    向本院聲請更生前2年內有經營「Betty日韓小店」之營業淨
    利每月約23,000元，名下無財產，勞工保險投保於高雄市室
    內裝潢業職業工會，另有新光人壽1張保單解約金4,361元及
    南山人壽3張保單解約金共6,867元（其中1張保單於109年3
    月領取住院理賠126,178元，並有保單借款本息29,401元）
    ，另1張南山人壽保單有解約金6461.51美元，並於109年2月
    24日領取還本金489.12美元。又聲請人自陳104年5月起於高
    雄市新興區仁愛一街經營服飾店「Betty日韓小店」（未辦
    營業登記），同時以實體店面、蝦皮、FB及LINE等網路通路
    銷售，108年1月至109年6月每月銷售金額為134,179元至219
    ,841元不等，扣除店租13,000元、進貨成本及相關費用後，
    淨收入依序為25,300元、49,128元、8,659元、8,906元、24
    ,030元、52,430元、48,268元、31,084元、12,853元、4,16
    9元、15,032元、16,097元、23,677元、40,749元、24,135
    元、14,493元、1,153元、19,023元，合計419,186元，平均
    每月為23,288元（計算式：419,186÷18＝23,288，小數點以
    下四捨五入；下同），109年4月領取行政院補助30,000元，
    未領取社會局補助等情，有財產及收入狀況說明書（司消債
    調卷第4至5頁）、債權人清冊（司消債調卷第6至7頁）、財
    團法人金融聯合徵信中心前置協商專用債權人清冊（司消債
    調卷第10至11頁）、信用報告（司消債調卷第13頁）、戶籍
    謄本（司消債調卷第14頁）、勞工保險被保險人投保資料表
    （司消債調卷第15頁）、收入切結書（司消債調卷第16頁）
    、財政部高雄國稅局107年及108年度綜合所得稅各類所得資
    料清單及總歸戶財產查詢清單（司消債調卷第18至19頁、本
    案卷第27頁）、店面租賃契約書（司消債調卷第35至36頁）
    、「Betty日韓小店」FB網站頁面（司消債調卷第頁96至101
    ）、高雄市政府社會局社會福利資訊料查詢表（本案卷第20
    至22頁）、新光人壽保險股份有限公司陳報狀（本案卷第23
    至24頁）、存摺（本案卷第29至34頁）、商業保險投保資料
    查詢結果表（本案卷第58頁）、配偶張世勳之台新銀行帳戶
    （轉帳店租）（本案卷第122至149頁）、營業收入切結書（
    本案卷第156頁）、南山人壽保險股份有限公司函（本案卷
    第157至159頁）及日報表（外放）在卷可參。故本院審酌上
    情，認為核算聲請人目前償債能力之基礎以每月23,288元為
    基準。
  ㈢關於聲請人個人日常必要支出部分，聲請人陳稱與配偶、子
    女及婆婆曹秀英共同租屋居住，每月房租10,000元以「音樂
    家企業行曹秀英」之台灣企銀帳戶轉帳，未領取租金補助，
    有房屋租賃契約書、台灣企銀帳戶存摺交易明細及高雄市政
    府都市發展局函在卷可稽（司消債調卷第29至34頁、本案卷
    第25頁、第36至56頁）。按債務人必要生活費用，以最近一
    年衛生福利部或直轄市政府所公告當地區每人每月最低生活
    費一點二倍定之，消債條例第64條之2第1項定有明文。本院
    參酌衛福部社會司所公告109年度高雄市最低生活費標準為1
    3,099元。又該最低生活費用之標準，係照當地最近1年平均
    每人消費支出60％，依其基準之家庭收支調查報告調查表格
    式所示有關經常性支出之調查項目，其原即包括利息支出、
    食品、衣著、房租及水費、電費、醫療保健、交通、娛樂、
    教育等基本生活需求。本院認在聲請人並無特殊需求，應以
    此最低生活費之1.2倍即15,719元認係其個人必要生活費用
    。
  ㈣至扶養費支出部分，聲請人主張扶養未成年長子，每月扶養
    費3,000元。經查，聲請人與配偶張世勳育有之長子張○珽係
    102年9月生，107年及108年度申報所得均為0元、名下無財
    產、未領取社會局補助等情，有戶籍謄本、所得資料及財產
    查詢清單、學雜費繳費收據、存摺、高雄市政府社會局社會
    福利資訊料查詢表在卷可憑（司消債調卷第14頁、司消債調
    卷第23至28頁、本案卷第14至16頁、本案卷第59至121頁）
    。是聲請人之子女既未成年且就學中，名下復無財產，客觀
    上堪認有受扶養必要。又扶養費用數額部分，按受扶養者之
    必要生活費用，準用第1項規定計算基準數額，並依債務人
    依法應負擔扶養義務之比例認定之，消債條例第64條之2第2
    項亦有明定。準此，聲請人所應負擔未成年子女之扶養費，
    以109年度高雄市每人每月最低生活費13,099元之1.2倍即15
    ,719元計算，由聲請人與配偶共同分擔後，聲請人負擔長子
    每月之扶養費即應以7,860元（計算式：15,719÷2＝7,860）
    為度，而聲請人主張每月支出扶養費3,000元，低於本院計
    算之基準，係屬合理。
  ㈤綜上所述，以聲請人現每月收入23,288元為其償債能力基準
    ，扣除個人必要生活費15,719元及扶養費3,000元後，餘4,5
    69元，而聲請人目前負債總額為5,897,290元（參司消債調
    卷第69頁以下，包含：國泰世華銀行、兆豐銀行、遠東銀行
    、元大銀行、永豐銀行、中國信託銀行、萬榮行銷公司、富
    邦資產公司、新興資產公司），扣除保險解約金200,517元
    （美金保單以裁定時臺灣銀行即期賣出匯率29.295計，計算
    式：4,361＋6,867＋6461.51×29.295＝），以聲請人於調解程
    序自陳每月可清償5,000元（司消債調卷第105頁）計算，需
    約95年【計算式：（5,897,290－200,517）÷5,000÷12≒94.9
    】始能清償完畢，應認其已不能清償債務。此外，聲請人無
    擔保或無優先權之債務總額未逾12,000,000元，且無消債條
    例第6條第3項、第8條或第46條各款所定駁回更生聲請之事
    由存在，則聲請人聲請更生為有理由，應予准許，爰命司法
    事務官進行本件更生程序。
四、依消債條例第11條第1項、第45條第1項，裁定如主文。
中　　華　　民　　國　　109 　年　　9 　　月　　22　　日
                  民事庭　法　官  　賴寶合
以上正本係照原本作成。
本裁定不得抗告。
中　　華　　民　　國　　109 　年　　9 　　月　　22　　日
                          書記官    胡美儀